臺灣臺中地方法院刑事判決　　　　　　　　　　　　九十三年度訴字第二二一四號
　　公　訴　人　臺灣臺中地方法院檢察署檢察官
　　被　　　告　甲○○
　　　　　　　　乙○○
右列被告等因偽造文書等案件，經檢察官提起公訴（九十二年度偵緝字第一三六九號
、第一三七０號），被告等於本院行準備程序時就被訴事實為有罪之陳述，經本院受
命法官聽取當事人意見後，由本院合議庭裁定以簡式審判程序判決如左：
    主  文
甲○○、乙○○共同連續明知為不實之事項，而使公務員登載於職務上所掌之公文書
，足以生損害於公眾及他人，各處拘役肆拾日，如易科罰金，均以參佰元折算壹日。
偽刻之「丙○○」印章壹只、如附表所示偽造「丙○○」印文玖枚、署押參枚均沒收
。
    事  實
一、甲○○、乙○○夫妻於民國八十七、八十八年間，以其等所營青雲塑膠股份有限
    公司（下簡稱青雲公司）欲僱佣外籍勞工，惟礙於法令限制，公司需聘用一定比
    例之臺籍勞工為由，請陳焜寶提供丙○○之國民身分證影本予以協助，丙○○本
    於朋友情誼，交付國民身分證影本俾供辦理加入該公司勞工事宜，惟丙○○具自
    耕農身分，未符合審查資格，因而未加入該公司之勞保。詎甲○○與乙○○非但
    未將丙○○之國民身分證影本交還，且因其等另外實際經營之心祥實業股份有限
    公司（下簡稱心祥公司），其名義負責人廖振富要求退股，不願再擔任心祥公司
    之名義負責人，甲○○、乙○○為使其等所營心祥公司符合股份有限公司至少需
    有七名股東之法定要件（公司法第二條第一項第四款，於九十年十一月十二日方
    修正股份有限公司只要有二名以上股東即可成立），遂共同基於行使業務上登載
    不實文書及使公務員登載不實事項之概括犯意聯絡，明知丙○○並未同意出借名
    義擔任心祥公司之董事，且其實際上並未為任何出資行為，竟先於八十八年八月
    二日，於其等業務上製作之心祥公司臨時會議記錄上，虛偽填載丙○○係心祥公
    司董事之不實事項，並利用前開丙○○之國民身分證影本之年籍資料，於其等業
    務上製作之心祥公司股東名簿文書內，填載丙○○之年籍資料後，將前開丙○○
    為心祥公司董事並出資新臺幣二十五萬元之不實事項，登載於其等業務上製作之
    股東名簿文書上。再於八十八年九月二日檢具上揭各項內容不實之文件，據以向
    主管機關即經濟部中部辦公室申請心祥公司改選董監事變更登記，使不知情之公
    務員將此不實事項，登記於其等職務上所執掌之股份有限公司變更登記事項卡等
    相關公司公文書上而准予變更登記。更於嗣後某時地囑託不知情之成年人偽刻「
    丙○○」印章乙只，進而於該公司為遷址、改選董監事、變更負責人，乃至於申
    請解散登記時，均於其等職務上所製作之股東名簿、董監事名簿、股東臨時會議
    記錄、董事會議記錄、股東臨時常會記錄、董事會簽到簿（單）、董事監察人名
    單上，虛偽登載丙○○為董事之不實事項，部分文書並蓋用前揭偽刻之「丙○○
    」印章（當然形成印文）及署押（如附表所示），並將變更所需資料送至主管機
    關經濟部中部辦公室持以辦理，該管不知情之承辦公務員於形式審核相關資料後
    ，遂於八十八年十二月十七日將該公司董監事改選變更登記，八十九年一月二十
    七日、八十九年二月一日負責人變更登記，八十九年二月九日董監事改選變更登
    記，八十九年七月一日、八十九年十一月十八日、八十九年十一月二十七日、八
    十九年十一月二十九日、八十九年十二月五日遷址變更登記，九十年四月二十六
    日解散變更登記等不實事項，核准登記於職務上所掌之公司登記等相關公文書上
    ，均致生損害於經濟部中部辦公室管理公司設立登記業務之正確性及丙○○本人
    。嗣因心祥公司積欠合作金庫銀行股份有限公司等三家金融機構借款未繳納，丙○○以身為心祥公司法定代理人身份接獲臺灣士林地方法院民事執行處函文通知
    分配，始悉上情。
二、案經丙○○訴由臺灣臺中地方法院檢察署檢察官偵查起訴。
    理  由
一、訊據被告甲○○、乙○○對於右開事實於本院審理時均坦認無訛，核與告訴人丙○○於警、偵訊時所述情節相符，並經證人詹振富、陳焜寶於偵訊時證明屬實。
    此外，復有臺灣士林地方法院民事執行處士院儀九十一執意字第一六三四八號函
    通知一份，及本院向經濟部中部辦公室函調之心祥公司案卷（影本）乙份在卷可
    稽，足見被告二人自白確與事實相符。而被告二人虛列告訴人名義為心祥公司董
    事，進而向主管機關申請各種變更登記，足以影響主管機關審核股份有限公司是
    否合法成立、資本額及歷次變更事項是否實在等各項登記之正確性，並使告訴人
    受有要否對公司債務負擔清償責任等損害，顯足致生損害於公眾及他人至明，被
    告二人有行使業務登載不實文書及使公務員登載不實文書等行為，事證業臻明確
    ，被告二人犯行均堪認定。
二、核被告二人所為，均係犯刑法第二百十六條行使第二百十五條業務上登載不實之
    文書、第二百十四條之使公務員登載不實之罪。其等彼此間有犯意聯絡及行為分
    擔，為共同正犯。被告二人利用不知情之成年人偽刻「丙○○」之印章，為間接
    正犯，繼而在前揭部分文書內偽蓋該印章（當然形成印文）及簽署「丙○○」姓
    名等偽造印章、署押行為，均為偽造業務登載不實文書之部分行為；至其為業務
    登載不實文書後進而持以行使，其等偽造之低度行為應為嗣後行使之高度行為所
    吸收，均不另論罪。被告二人先後多次行使業務登載不實文書及使公務員登載不
    實文書等犯行，均時間緊接，手段相同，所犯構成要件復相同，顯均係基於概括
    犯意反覆為之，均為連續犯，依刑法第五十六條之規定，各以一罪論，並均依法
    加重其刑。又被告二人以業務上不實文書持向主管機關經濟部中部辦公室行使，
    主管機關於接獲被告行使之不實文書，經過形式審核後，准予變更登記並登載於
    檔存之公司登記卷宗，顯非同時以一行為而觸犯上開二罪名，應係二行為且彼此
    具有方法與結果之牽連關係，為牽連犯，應依刑法第五十五條規定從一重之使公
    務員登載不實文書罪處斷，公訴人認二罪具有想像競合犯關係，容有誤會，併予
    敘明。爰審酌被告二人與告訴人原係朋友，告訴人原同意出借名義擔任被告二人
    所另外經營青雲公司之勞工，加入勞保，以便符合青雲公司聘僱外勞需先僱用一
    定比例臺勞之規定，足見其等彼此間實有交情匪淺之情誼存在，本案被告等未進
    而徵得告訴人同意，逕將之列名為心祥公司董事，固有不是，惟告訴人僅以其身
    為心祥公司董事，提出其接獲法院分配債權之通知，於偵訊期間並未提出受有其
    他實質損害之說明，是本院審以上情，加以被告二人於本院審理時坦承犯行，頗
    有悔意，態度良好等一切情狀，量處如主文所示之刑，並均諭知易科罰金之折算
    標準（又刑法第四十一條業於九十年一月十日修正公布為同法第四十一條第一項
    ，並於同年月十二日生效，茲以修正後刑法第四十一條第一項前段諭知易科罰金
    之折算標準）。末者，被告二人前雖均未曾受有期徒刑以上刑之宣告，有臺灣高
    等法院被告全國前案紀錄表一紙在卷可徵，惟被告二人虛列告訴人名義持向主管
    機關申請各項變更登記，受損者除告訴人可能遭受其他債權人追償債務而有訟累
    外，另影響到主管機關對於公司各項登記之正確性，且其等虛列股東名義與出資
    ，影響所及者即該公司成立之穩定性及從事交易第三人信賴度，進而影響整體金
    融秩序之安定，本院審以上情，認被告二人所犯本案實不宜宣告緩刑，併此敘明
    。被告二人偽造「丙○○」印章乙只，雖未扣案，然不能證明業已滅失，與如附
    表所示偽造「丙○○」印文九枚及署押三枚，均應依刑法第二百十九條規定宣告
    沒收。
據上論斷，應依刑事訴訟法第二百九十九條第一項前段、第二百七十三條之一第一項
，刑法第二十八條、第五十六條、第二百十四條、第二百十六條、第二百十五條、第
五十五條、第四十一條第一項前段（修正後）、第二百十九條，罰金罰鍰提高標準條
例第一條前段、第二條，判決如主文。
中      華      民      國      九十三      年      十月    二十    日
                                        法  官    賴妙雲
右正本證明與原本無異。
如不服本判決，應於送達後十日內向本院提出上訴狀 （須附繕本） ，上訴於台灣高等
法院台中分院。
                                        書記官
中      華      民      國      九十三      年      十    月    二十    日
附錄論罪科刑法條
刑法第二百十四條、第二百十六條、第二百十五條
第  214 條  (使公務員登載不實罪)
            明知為不實之事項，而使公務員登載於職務上所掌之公文書，足以生損害
            於公眾或他人者，處三年以下有期徒刑、拘役或五百元以下罰金。
第  215 條  (業務上文書登載不實罪)
            從事業務之人，明知為不實之事項，而登載於其業務上作成之文書，足以
            生損害於公眾或他人者，處三年以下有期徒刑、拘役或五百元以下罰金。
第  216 條  (行使偽造變造或登載不實之文書罪)
            行使第二百十條至第二百十五條之文書者，依偽造、變造文書或登載不實
            事項或使登載不實事項之規定處斷。
 附表：
┌───┬───────────────────┬────────────┐
│ 編號 │         偽造署押所在                 │  偽造署押名稱及數量    │
├───┼───────────────────┼────────────┤
│  一  │八十九年一月二十一日股東臨時會會議紀錄│ 『丙○○』簽名一枚     │
├───┼───────────────────┼────────────┤
│  二  │八十九年六月二十九日董事會議事錄      │ 『丙○○』印文一枚     │
├───┼───────────────────┼────────────┤
│  三  │八十九年六月三十日變更登記申請書      │ 『丙○○』印文一枚     │
├───┼───────────────────┼────────────┤
│  四  │八十九年八月二十八日董事會簽到單      │ 『丙○○』簽名一枚     │
├───┼───────────────────┼────────────┤
│  五  │八十九年八月二十八日董事會議事錄      │ 『丙○○』印文一枚     │
├───┼───────────────────┼────────────┤
│  六  │八十九年八月二十八日股東臨時會議事錄  │ 『丙○○』印文一枚     │
├───┼───────────────────┼────────────┤
│  七  │八十九年十一月三日董事會簽到簿        │ 『丙○○』簽名一枚     │
├───┼───────────────────┼────────────┤
│  八  │八十九年十一月三日股東臨時常會會議事錄│ 『丙○○』印文一枚     │
├───┼───────────────────┼────────────┤
│  九  │八十九年十一月三日董事會會議事錄      │ 『丙○○」印文一枚     │
├───┼───────────────────┼────────────┤
│  十  │八十九年十一月三日股東臨時常會會議事錄│ 『丙○○』印文一枚     │
├───┼───────────────────┼────────────┤
│  十一  │九十年四月二十日股東臨時會議事錄      │ 『丙○○』印文一枚     │
├───┼───────────────────┼────────────┤
│  十二  │九十年四月二十四日變更登記申請書      │ 『丙○○』印文一枚     │
└───┴───────────────────┴────────────┘
